【裁判字號】    92,上易,2198
【裁判日期】    921014
【裁判案由】    竊盜等
【裁判全文】
臺灣高等法院臺中分院刑事判決          民國九十二年度上易字第二一九八號
    上  訴  人  臺灣南投地方法院檢察署檢察官
    被      告  丙○○
右上訴人因被告竊盜等案件，不服臺灣南投地方法院九十二年度易字第三一七號，中
華民國九十二年十月十四日第一審判決（起訴案號：臺灣南投地方法院檢察署九十二
年度偵字第二○三八號），提起上訴，本院判決如左：
    主      文
上訴駁回。
    理      由
一、本案經本院審理結果，認第一審判決被告丙○○無罪，並無不當，應予維持，並
    引用第一審判決書記載之理由（如附件）。
二、查被告丙○○係南投縣竹山鎮順利五金企業社之負責人，從事廢鐵之回收業務，
    同案被告朱木松將所竊得之犁頭、鐵輪及鐵條等物售予被告丙○○，其售價每公
    斤約三．六元，並無低於市價行情，而上開物品已銹蝕嚴重，且均為零件，並非
    完整之物品，有卷附照片可稽，被告丙○○辯稱：以為係朱木松撿拾他人不用或
    丟棄之物，以廢鐵出售予伊，伊不知係贓物等語，衡情尚堪採信，原審以被告欠
    缺贓物之認識，因予無罪諭知，並無不合。檢察官上訴意旨仍執詞指被告係知贓
    故買云云，非可採取，上訴為無理由，應予駁回。
三、據上論斷，應依刑事訴訟法第三百七十三條、第三百六十八條，判決如主文。
本案經檢察官甲○○到庭執行職務。
中      華      民      國      九十三     年     一      月     七     日
                                臺灣高等法院臺中分院刑事第二庭
                                      審判長法  官  羅  禮  政
                                            法  官  蔡  聰  明
                                            法  官  陳  欣  安
右正本證明與原本無異。
不得上訴。
                                            書記官  紀  美  鈺
中      華      民      國      九十三     年     一      月     八     日
                                                                        Ｒ
臺灣南投地方法院刑事判決                          九十二年度易字第三一七號
    公  訴  人  臺灣南投地方法院檢察署檢察官
    被      告  朱木松  男  五十歲（民國○○○年○月○○日生）
                        住南投縣竹山鎮○○路一三二巷二號
                        居南投縣竹山鎮○○路○段一五二巷十八號
                        現另案於臺灣臺中監獄南投分監執行中
                        身分證統一編號：Ｚ000000000號
    被      告  丙○○  男  五十六歲（民國○○○年○月○日生）
                        住南投縣竹山鎮○○○路九七號
                        身分證統一編號：Ｚ000000000號
右列被告等因竊盜等案件，經檢察官提起公訴（九十二年度偵字第二○三八號），本
院判決如左：
    主  文
朱木松竊盜，處拘役肆拾日，如易科罰金，以參佰元折算壹日。
丙○○無罪。
    事  實
一、朱木松意圖為自己不法之所有，於民國九十二年五月十七日五時三十分許，駕駛
    未懸掛車牌之貨車，至南投縣竹山鎮德興里廓坑巷水圳旁之瓜田後，徒手竊取該
    瓜田內乙○○所有之犁頭一個、鐵輪二個及鐵條一批（總重約二百公斤），得手
    後以上開貨車裝載，並於同日七時許運往南投縣竹山鎮○○路○段丙○○所經營
    之順利五金企業社，以每公斤約新臺幣（下同）三點六元之價格（總價約七百元
    ）販賣予不知情之丙○○，嗣經警於同日十時四十分許，在上開五金企業社內發
    現前揭贓物，因而循線查獲。
二、案經被害人乙○○訴由南投縣政府警察局竹山分局報告臺灣南投地方法院檢察署
    檢察官偵查起訴。
    理  由
甲、有罪部分：
一、訊據被告朱木松對於右揭事實坦承不諱，核與被害人乙○○指訴及被告丙○○供
    述情節相符，並有南投縣政府警察局竹山分局贓物保管單一紙、贓物及現場照片
    六幀附卷可稽。本件事訴明確，被告朱木松竊盜犯行堪予認定。
二、核被告朱木松所為，係犯刑法第三百二十條第一項之竊盜罪。爰審酌被告犯罪之
    動機、目的、手段，因一時貪念，思慮未週，所生危害非鉅，犯罪情節尚屬輕微
    ，犯罪後尚能坦承犯行，態度良好，尚知悔改，所得不多等一切情狀，量處如主
    文所示之刑，並諭知易科罰金之折算標準。
乙、無罪部分：
一、公訴意旨略以：被告丙○○明知被告朱木松所持往欲販賣予他之上開犁頭、鐵輪
    及鐵條等物並非被告朱木松所有，而係來路不明之贓物，竟仍以每公斤約三點六
    元之價格予以買受，因認被告丙○○涉犯刑法第三百四十九條第二項之故買贓物
    罪嫌。
二、按犯罪事實應依證據認定之，無證據不得認定犯罪事實；不能證明被告犯罪者，
  應諭知無罪之判決；刑事訴訟法第一百五十四條第二項、第三百零一條第一項分
    別定有明文。又認定不利於被告之事實，須依積極證據，苟積極證據不足為不利
    於被告事實之認定時，即應為有利於被告之認定，更不必有何有利之證據（最高
    法院三十年上字第八一六號判例參照）。復按故買贓物罪係以行為人明知為贓物
    而仍故為買受為其構成要件，若行為人並無贓物之認識，則尚難以該罪相繩。
三、本件檢察官認被告丙○○涉犯刑法第三百四十九條第二項之故買贓物罪，無非係
    以被告朱木松於偵訊時已供稱：「（問：是否有告訴丙○○那些東西來源？）我
    有向他說那些東西是在水溝旁的田內撿的，不是我的，他沒說什麼就買下來」等
    語；而被告丙○○於偵訊時亦已自承：「（問：是否知道那些東西來源？）他（
    即朱木松）說那些東西是四處撿的」等語，認被告丙○○既已知悉所販入之前揭
    物品並非被告朱木松所有，且係被告朱木松在不詳地點取得，則衡諸常情與經驗
    法則，其就該等物品係被告朱木松因犯財產犯罪所得之贓物，即難諉稱毫無預見
    ，即被告丙○○具有故買贓物之未必故意為其論據。訊據被告丙○○堅詞否認有
    何故買贓物之犯行，辯稱：伊是看那些東西生銹而且破爛才敢向被告朱木松買，
    伊不知道那是贓物等語。經本院查：
  (一)廢鐵回收，通常是經過資源回收者或是所謂拾荒者，到處去向他人收購或撿拾他
    人廢棄之物後，送至資源回收業者處，換取相當之代價，此乃社會常情，是回收
    之資源，絕大部分均非資源回收者或拾荒者所自有之物；被告丙○○係位於南投
    縣竹山鎮順利五金企業社之負責人，從事廢鐵之回收業務，被告朱木松將所竊得
    上開之物售予被告丙○○，並告以是四處撿的等語，就社會經驗而言，被告朱木
    松之意應係撿拾他人不用或丟棄之物，尚難以被告丙○○知悉上開扣案物非被告
    朱木松所自有之物，即謂被告明知或預見上開之物為贓物。
  (二)又本件上開扣案物，外表老舊並已銹蝕嚴重，且均為零件，非完整之物品，此觀
    之卷附扣案物照片即知，該些物品若非被害人乙○○將其置於工作場所即田邊，
    而被告朱木松至田邊竊取可以得知外，旁人實無從得知該些物品是否究為廢棄物
    ？或是尚有使用價值之物？且該些物品對於非耕種之人，並非高價值之物，一般
    人實難預見上開物品會為竊盜所得之贓物。
  (三)又明知贓物而加以收購，其代價通常低於市價行情，此為社會常情，然本件被告
    丙○○以每公斤三點六元之代價收購上開物品，得款七百元左右，並無低於市價
    行情之情形，公訴人認被告此部分所得二千五百二十元，容有誤會；且被害人乙
    ○○失竊上開物品地點，距被告丙○○之五金企業社僅一、二公里之距離，極容
    易被察覺，被害人乙○○發覺上開物品失竊後，亦即跑至被告丙○○之五金企業
    社察看可知，然被告丙○○收購上開物品後並無加以藏匿或隱飾，此經被害人乙
    ○○到庭證述明確，此與故買贓物怕讓人發覺通常會加以藏匿或隱飾之常情不符
    ，實難認被告丙○○明知或預見上開扣案物確為贓物。另被告丙○○並無何竊盜
    或贓物前科，此有被告丙○○之被告全國前案紀錄表在卷足憑，是被告丙○○並
    無相同經驗促其警惕，是尚難以其前未曾有如此之經驗而不知警覺，遽認其有收
    購贓物之故意。
  (四)綜上所述，被告丙○○以廢鐵價格買進被害人乙○○失竊之物品時，應無贓物之
    認識甚明，是被告丙○○所為，核與刑法第三百四十九條第二項故買贓物罪之構
    成要件有間，自不能遽以推定被告丙○○有故買贓物之行為。此外，本件並查無
    其他積極證據足認被告丙○○確有故買贓物之犯行，因認被告丙○○犯罪尚屬不
    能證明，依法應諭知無罪之判決。
據上論斷，應依刑事訴訟法第二百九十九條第一項前段、第三百零一條第一項，刑法
第三百二十條第一項、第四十一條第一項前段，罰金罰鍰提高標準條例第一條前段、
第二條，判決如主文。
本案經檢察官楊聰輝到庭執行職務。
中      華      民      國      九十二      年      十    月    十四    日
                                        臺灣南投地方法院刑事第三庭
                                            審判長法  官  林  永  祥
                                                  法  官  孫  于  淦
                                                  法  官  洪  挺  梧
右正本證明與原本無異。
如不服本判決，應於判決送達後十日內向本院提出上訴狀( 應附繕本 )。「切勿逕送
上級法院」。
                                                  書記官
中      華      民      國      九十二      年      十    月    十四    日
「告訴人或被害人對於判決如有不服具備理由請求檢察官上訴者，其上訴期間之計算
係以檢察官收受判決正本之日期為準」
中華民國刑法第三百二十條第一項
 (普通竊盜罪、竊佔罪)
意圖為自己或第三人不法之所有，而竊取他人之動產者，為竊盜罪，處五年以下有期
徒刑、拘役或五百元以下罰金。


司法院資訊處製作；財團法人民間司法改革基金會備份。
